最高法院刑事判決　　　　　　　　　 111年度台上字第2895號
上　訴　人　曾素卿


上列上訴人因過失致人於死案件，不服臺灣高等法院高雄分院中
華民國111年3月29日第二審判決（110年度交上訴字第109號，起
訴案號：臺灣高雄地方檢察署110 年度調偵字第19號），提起上
訴，本院判決如下：
    主  文
上訴駁回。
    理  由
一、按刑事訴訟法第377 條規定，上訴於第三審法院，非以判決
    違背法令為理由，不得為之。是提起第三審上訴，應以原判
    決違背法令為理由，係屬法定要件。如果上訴理由書狀並未
    依據卷內訴訟資料，具體指摘原判決不適用何種法則或如何
    適用不當，或所指摘原判決違法情事，顯與法律規定得為第
    三審上訴理由之違法情形不相適合時，均應認其上訴為違背
    法律上之程式，予以駁回。至原判決有無違法，與上訴是否
    以違法為理由，係屬二事。
二、本件原判決依第一審所認定上訴人曾素卿有如第一審判決事
    實欄所載過失致人於死犯行，因而維持第一審就上訴人過失
    致人於死罪所處有期徒刑1年2月，駁回上訴人僅就第一審判
    決之刑部分所為之第二審上訴，已詳為敘述其認為第一審所
    為量刑並無違法、不當，予以維持之理由。核其所為論斷說
    明，俱有卷內訴訟資料可資覆按，從形式上觀察，原判決並
    無足以影響其判決結果之違法情形存在。
三、上訴人上訴意旨略以：
    原判決漏未審酌上訴人就本件車禍之過失程度，以及被害人
    李哲元穿越道路未依規定走行人穿越道之與有過失情節。倘
    科以所犯過失致人於死罪，經原判決適用自首規定，減輕其
    刑後之法定最低度刑，仍嫌過重，客觀上足以引起一般之同
    情，其犯罪情狀顯可憫恕，應符合刑法第59條之酌量減輕其
    刑規定。原判決未依上述規定酌量減輕其刑，亦未考量上情
    ，致量刑過重，有適用法則不當及違反比例原則之違法云云
    。
四、惟按：
  ㈠刑法第59條所規定之酌量減輕其刑，必其犯罪另有特殊之原
    因、環境或背景，在客觀上足以引起一般之同情，且於法律
    上別無其他應減輕或得減輕其刑之事由，認即予以宣告法定
    最低度刑猶嫌過重者，始有其適用。至被告之一般犯罪情節
    及犯罪後態度等事項，僅屬刑法第57條所定在法定刑範圍內
    量刑時應予審酌之事項，苟非其犯罪具有特殊原因、環境或
    背景，在客觀上足堪憫恕者，尚難適用刑法第59條酌量減輕
    其刑之規定。
    原判決認上訴人所犯過失致人於死罪，不符刑法第59條酌量
    減輕其刑規定，已詳為敘明其論斷之理由。上訴意旨所指被
    害人與有過失等情狀，係屬刑法第57條所規定審酌科刑輕重
    之事項，並非犯罪另有特殊原因與環境或背景，而在客觀上
    足堪憫恕之事由。原判決未依上述規定酌量減輕其刑，不得
    指為違法。
  ㈡刑之量定，屬事實審法院得依職權裁量之事項，苟已以行為
    人之責任為基礎，審酌刑法第57條所列各款事項，並未逾越
    法定範圍或未濫用其職權，即不容任意指為違法。
    原判決說明：第一審審酌上訴人闖紅燈為本件肇事之主因，
    並參酌被害人未依規定走行人穿越道為肇事次因，其與有過
    失之程度，以及上訴人未能與被害人家屬成立和解等一切情
    狀，認為第一審之量刑，並無過重或失衡之情形，上訴意旨
    指摘第一審量刑過重為無理由等旨。原判決維持第一審所為
    量刑，客觀上既未逾越法定刑度之範圍，又未有濫用裁量權
    的情形，且無違背公平正義、罪責相當等原則，自不得任意
    指為違法。
五、本件上訴意旨，係就原審量刑裁量職權之適法行使，以及原
    判決已明確說明論斷之事項，漫事爭論，依首揭說明，與法
    律規定得為第三審上訴理由之違法情形不相適合。應認本件
    上訴為違背法律上之程式，予以駁回。
據上論結，應依刑事訴訟法第395條前段，判決如主文。
中    華    民    國  111   年    6     月      9     日
                  刑事第五庭審判長法  官  李  錦  樑  
                                  法  官  周  政  達  
                                  法  官  吳  淑  惠  
                                  法  官  錢  建  榮  
                                  法  官  林  孟  宜  
本件正本證明與原本無異
                                  書記官
中    華    民    國   111    年    6     月    15    日